臺灣高雄地方法院刑事判決　　　　　　　　　　　　　九十年度易字第三八八二號
　　公　訴　人　臺灣高雄地方法院檢察署檢察官
　　被　　　告　丙○○
　　選任辯護人　張榮作
右列被告因竊盜案件，經檢察官提起公訴（八十八年度偵字第三九七０號），本院判
決如左：
    主  文
丙○○無罪。
    理  由
一、公訴意旨略以：被告丙○○受僱於億栓營造有限公司（下稱億栓公司）實際負責
    人黃利吉（另案經檢察官為不起訴處分），負責億栓公司承包之「三民鄉○○○
    村○○道路改善工程」現場施工，詎被告丙○○竟意圖不法之所有，未經取得主
    管機關之許可，僱用不知情之丁○○、甲○○、詹得宜三人（均另經檢察官為不
    起訴處分）於民國八十八年二月一日，在上開工程坐落之高雄縣三民鄉民生村楠
    梓仙溪拿奴姆橋上游一百公尺處，由丁○○駕駛挖土機負責挖取上開行水區內河
    川公有土地之砂石，再由甲○○、詹得宜駕駛拼裝車負責載運，將盜採之砂石暫
    時堆置在溪旁之空地上，用以上開工程回填駁崁之用，計盜採約九十五立方公尺
    之砂石後，在同日下午三時十五分許，為警當場查獲，因認被告涉犯刑法第三百
    二十條第一項竊盜罪嫌及違反水利法第七十八條第一項第三款規定，應依同法第
    九十二條之一第一項中段處斷之罪嫌等語。
二、按犯罪事實應依證據認定之，無證據不得推定其犯罪事實。又不能證明被告犯罪
    者，應諭知無罪之判決，刑事訴訟法第一百五十四條、第三百零一條第一項分別
    定有明文。又認定不利被告之事實，須依積極證據，苟積極證據不足為不利於被
    告事實之認定時，即應為有利於被告之認定，不必有何有利之證據；事實之認定
    ，應憑證據，如未能發現相當證據，或證據不足證明，自不能以推測或擬制之方
    法，以為裁判基礎（最高法院三十年上字第八一六號、四十年台上字八六號判例
    參照）。
三、本件公訴意旨認被告涉犯刑法第三百二十條第一項之竊盜罪嫌，無非以億栓公司
    曾行文高雄縣政府請求就地取用砂石回填駁崁，為高雄縣政府所拒，復有現場照
    片附卷等為其依據。訊據被告丙○○堅決否認上開犯行，辯稱：伊係受三民鄉鄉
    長之託，載運砂石填補坑洞，並無不法所有之意圖，又其回填駁崁所取之砂石，
  是之前該處億栓公司所承包道路工程因坍方掉落在楠梓仙溪上游之砂石，部分係
    渠等為作擋土牆，而將坍方之砂土暫時置放在上開行水區，後該駁崁所在之擋土
    牆作好後，伊再將先前道路坍方掉落及置放在楠梓仙溪上游之砂石回填駁崁，並
    未盜取該河川地之砂石等語。
四、經查：
（一）億栓公司所承包之道路改善工程靠近本件楠梓仙溪上游行水區○○路段有坍方
      ，坍方路段約有二、三十公尺，坍方之砂土有掉落本件行水區，而三民鄉公所
      函文所謂「就地取材」的意思，是將坍方掉落土石再運回坍方處，若有多餘的
      土石再往外送，不要動到行水區的砂石等情，業據證人即當時負責本路段之三
      民鄉公所工程代理技士己○○於本院審理時證稱屬實，又證人即本件工程現場
      監工三民鄉公所約僱人員乙○○於本院審理時亦證稱，本件現場路段確實有坍
      方過，因不能將坍方土放在道路上，會影響通行，被告即將坍方之土挖到楠梓
      仙溪上游之行水區置放，當時快過年，鄉長認坍方坑洞會影響人車安全，遂要
      求億栓公司要將坍方土放在旁邊，且要求做回填之工程，被告遭查獲當天，伊
      有到現場看，被告擋土牆已作好，正在挖之前坍方而暫時置放上開行水區之砂
      土回填駁崁之坑洞，偵查卷所附編號六、八號之照片上所示堆放之砂石，即是
      被告先前置放在行水區之砂石等語屬實，而證人己○○、乙○○均係任職於三
      民鄉公所，與被告無特殊利害關係，其證詞當無偏坦被告之必要，是其證詞應
      堪採信，況依公訴人所起訴之事實，被告所盜採之砂石多達九十五立方公尺，
      數量非少，若被告確有盜採之行為，衡情該處之河川地應會因被告之挖掘而現
      出較附近地面為低之坑洞，然由偵查卷所附編號七、八所示盜採砂石之現場，
      並無因挖掘而出現坑洞之情形，足認被告當時所回填駁崁之砂石，應係先前億
      栓公司所承包道路工程，因道路坍方而置於該行水區之砂石無訛。
（二）又證人丁○○、甲○○、戊○○等人，於警訊及偵查中固供稱，有經被告之指
      示，於上開行水區載運砂石回填駁崁等語，然並未明確供稱是否係挖掘河川行
      水區之砂石等情，而證人甲○○、戊○○於本院審理時，經本院隔離訊問，則
      明確供稱，當時擋土牆基礎做好，將先前坍方暫置該行水區之砂石，回填路面
      之駁崁，並未挖到行水區之砂土等語屬實，並互核一致，自不能以丁○○、甲○○、戊○○等人，於警訊及偵查中未甚明確之供述，而逕為被告不利之認定
      。
（三）雖本件億栓公司所承包「三民鄉○○村○○道路改善工程」，因道路坍方，駁
      崁與路面間懸空，鄉公所請億栓公司載運砂石填補，億栓公司陳情鄉公所轉請
      縣政府准予就地取材，惟縣政府函覆鄉公所，請其依相關規定辦理，鄉公所復
      將該函旨轉知億栓公司等情，固經證人即三民鄉鄉長林國財於偵查中證稱屬實
      ，並有陳情書、高雄縣三民鄉公所八十八年元月二十五日（八八）三鄉財經字
      第０五四七號函、高雄縣政府八十八年二月三日八八府民原字第０一八八二二
      號函、高雄縣三民鄉公所函稿各一份附於偵查卷可稽，堪認縣政府對億栓公司
      就地取材回填駁崁之請求未予准許，然被告採取原先坍方之砂石回填駁崁，固
      與縣政府之函令有違，然此亦僅能謂其有違該函令意旨而已，不能因遽謂被告
      有盜採河川行水區砂石之行為。
五、綜上所述，被告所載運回填駁崁之砂石，既係億栓公司先前所承包道路因坍方而
    暫置於上開行水區之砂土，並無採取公有河川行水區內砂石之情形，其所為即與
    刑法第三百二十條第一項竊盜罪規定，所謂竊取他人之物，及水利法第七十八條
    第一項第三款規定，所謂擅採行水區內之砂石之構成要件不符，公訴人所舉證據
    均不足以認定被告有其所指犯行，自難以上開罪責相繩，此外，本院依職權調查
    復查無其他積極證據足資證明被告犯有上開罪行，犯罪不能證明，揆之前揭說明
    ，自應為被告無罪之諭知。
據上論斷，應依刑事訴訟法第三百零一條第一項前段，判決如主文。
中      華      民      國    九十一    年      一      月      十七    日
                                  臺灣高雄地方法院刑事第二庭
                                      法  官  高  榮  宏
右正本證明與原本無異。
如不服本判決，應於判決送達後十日內，向本院提出上訴狀。
                                      書記官  邱  秋  珍
中      華      民      國    九十一    年      一      月      十七    日
